【裁判字號】    88,易,3614
【裁判日期】    890202
【裁判案由】    詐欺
【裁判全文】
臺灣臺中地方法院刑事判決                        八十八年度易字第三六一四號
    公  訴  人  台灣台中地方法院檢察署檢察官
    被      告  乙○○
右列被告因詐欺案件，經檢察官提起公訴（八十八年度偵字第一八八五八號），本院
判決如左：
    主  文
乙○○連續行使偽造私文書，足以生損害於他人，處有期徒刑陸月。
    事  實
一、乙○○於民國（下同）八十五年三月五日在台中縣大里市○○○街一一巷一之十
    八號，招攬呂丁○○、戊○○、甲○○、丙○○等人參加由其擔任會首之互助會
    ，每會新台幣（下同）一萬元，自八十五年三月五日至八十七年九月五日止，採
    內標方式，由乙○○負責於每月五日開標，收取標金、交付得標會款等事宜。詎
    料乙○○竟意圖為自己不法之所有，並基於概括犯意，於互助會期間連續多次偽
    造會員呂丁○○、戊○○、甲○○、丙○○及其他不詳姓名會員之署押，填載於
    標單上競標，並向其餘活會會員佯稱係前開四人得標，致使活會會員陷於錯誤而
    交付會款。乙○○總計詐得約一百七十萬元，並足以生損害於呂丁○○、戊○○
    、甲○○、丙○○及其他同遭冒名之會員等。乙○○偽造之署押標單，均於投標
    結束後丟棄而滅失。嗣於八十七年九月五日尾會時，活會會員呂丁○○、戊○○
    、甲○○、丙○○等發現彼等均係活會，且尚有其他活會會員後，始知受騙。
二、案經呂丁○○、戊○○、甲○○、丙○○訴請台灣台中地方法院檢察署檢察官偵
    查起訴。
    理  由
一、訊據被告固然坦承曾以呂丁○○、戊○○、甲○○、丙○○等名義標得會款，然
    矢口否認有何詐欺犯行，並辯稱借名標會之前均已徵得各該會員之同意等語。惟
    查告訴人呂丁○○、戊○○、甲○○、丙○○等迭於偵、審期間否認曾經同意被
    告借用彼等名義標會，被告空言辯解，顯係畏罪卸責之詞，不足採信。此外復有
    互助會員簿影本一份附卷可稽，事證明確，被告犯行堪予認定。
二、本件互助會之標單，僅記載姓名及一定金額之標金，第三人單憑標單內容，仍無
    法判斷其記載之意義，另須佐以互助會員間之約定，始足以表示金額係標取會款
    之利息、姓名係標取會款之會員，而作為參與競標互助會之意思證明。故本件標
    單尚非刑法第二百十條之私文書，而係同法第二百二十條之準私文書。核被告所
    為，係犯刑法第二百十六條、第二百十條之行使偽造私文書罪及同法第三百三十
    九條第一項之詐欺取財罪。其偽造署押為偽造私文書之階段行為；偽造私文書之
    低度行為復為行使偽造私文書之高度行為所吸收，均不另論罪。被告先後多次行
    使偽造私文書、詐欺取財，時間緊接，構成要件相同，顯係各基於概括犯意反覆
    為之，均應依連續犯之規定論以一罪，並加重其刑。又其同一冒標行為，詐騙多
    數活會會員之會款，為想像競合犯，應從一重之詐欺取財罪處斷。被告所犯詐欺
    取財罪與行使偽造私文書罪間，有方法結果之牽連關係，應從一重之行使偽造私
    文書罪處斷。公訴意旨雖僅就詐欺取財部份之犯行提起公訴，然查被告行使偽造
    私文書之犯罪事實，與起訴部份有裁判上一罪之關係，本院自得併予審理。爰審
    酌互助會係為無擔保放款之性質，運作順利唯賴會員間相互信賴，然則被告違背
    其餘會員之信賴，利用負責開標、收取會款之機會，連續冒標詐得會款，迄今猶
    未積極與被害人和解，嗣於偵審期間復否認犯行，飾詞卸責，並無悔意，量處如
    主文所示之刑。被告偽造之標單，已於各次行使後丟棄滅失，此據被告供明在卷
    ，爰不另為沒收署押之宣告，併予敘明。
據上論斷，應依刑事訴訟法第二百九十九條第一項前段、刑法第二百十條、第二百十
六條、第三百三十九條第一項、第五十五條、第五十六條，罰金罰鍰提高標準條例第
一條前段，判決如主文。
中     華     民     國     八十九      年      二      月      二      日
                                臺灣臺中地方法院刑事第一庭
                                      法  官  張  升  星
右正本證明與原本無異。
如不服本判決，應於送達後十日內，向本院提出上訴狀（須附繕本）
                                    書記官
中     華     民     國     八十九      年      二      月      二      日
附錄法條︰
刑法第二百二十條第一項：在紙上或物品上之文字、符號、圖畫、照像，依習慣或特
約，足以為表示其用意之證明者，關於本章及本章以外各罪，以文書論。
刑法第二百十條︰偽造、變造私文書，足以生損害於於公眾或他人者，處五年以下有
期徒刑。
刑法第二百十六條︰行使第二百十條至第二百十五條之文書者，依偽造、變造文書或
登載不實事項或使登載不實事項之規定處斷。
刑法第三百三十九條第一項︰意圖為自己或第三人不法之所有，以詐術使人將本人或
第三人之物交付者，處五年以下有期徒刑、拘役或科或併科一千元以下罰金。


司法院資訊處製作；財團法人民間司法改革基金會備份。
